【裁判字號】    89,易,4097
【裁判日期】    900822
【裁判案由】    違反電子遊戲場業管理條例
【裁判全文】
臺灣臺中地方法院刑事判決                        八十九年度易字第四九七號
    公  訴  人  臺灣台中地方法院檢察署檢察官
    被      告  甲○○
                乙○○
                戊○○
右列被告等因違反電子遊戲場業管理條例等案件，經檢察官聲請簡易判決處刑（八十
九年度偵字第一五一二八號），本院台中簡易庭認不宜以簡易判決處刑 (八十九年度
中簡字第一八八一號)，簽移改由普通庭改依通常程序審理，本院判決如左：
    主      文
甲○○違反未依電子遊戲場業管理條例規定辦理營利事業登記，不得經營電子遊戲場
業之規定，處拘役參拾日，如易科罰金，以銀元參佰元即新台幣玖佰元折算壹日。
乙○○共同在公眾得出入之場所賭博財物，處罰金銀元貳仟元，如易服勞役，以銀元
參佰元即新台幣玖佰元折算壹日。
戊○○在公眾得出入之場所賭博財物，處罰金銀元貳仟元，如易服勞役，以銀元參佰
元即新台幣玖佰元折算壹日。
扣案如附表所示電動賭博機具伍台 (含ＩＣ板伍片)、機具內賭資新台幣捌仟壹佰捌
拾元均沒收。
    事      實
一、甲○○於民國八十九年九月五日，自丙○○處受讓址設台中縣太平市○○路二０
    ０號一樓之「佳元購物商行」，該商行經臺中縣政府所核准之營業項目為經營日
    用百貨、菸酒買賣等，並未依電子遊戲場業管理條例之規定向主管機關辦理電子
    遊戲場業之營利事業登記，甲○○竟違反上開規定，意圖營利並基於賭博之概括
    犯意，自同日起，在上址商行之公眾得出入之場所擺設如附表所示電子遊戲機五
    台，連續與不特定人賭博財物。參與賭博之人，每次投入硬幣新台幣 (下同)十
    元押注，開一分至十分不等，輸贏一至數倍，所贏分數可以依同比例兌換現金，
   若輸則由甲○○取得下注賭金，以此方式賭博財物，並經營電子遊戲場業。其後
    於八十九年九月七日，甲○○因有事外出，適乙○○至該址探視其女兒丙○○，
    甲○○即委託乙○○代為看管並為賭客兌換硬幣及現金等工作，乙○○竟基於賭
    博之共同犯意聯絡與行為分擔，而應允之。嗣於同日晚間九時二十五分許，賭客
    戊○○進入上址向乙○○兌換得五百元硬幣後，正利用電子遊戲機中之麻將台賭
    博財物時，為警於同日晚間九時四十五分許當場查獲，並扣得如附表所示電子遊
    戲機五台及機具內之賭資八千一百八十元。
二、案經台中縣警察局霧峰分局報請台灣台中地方法院檢察署檢察官偵查後向本院聲
    請以簡易判決處刑，經本院台中簡易庭認不宜以簡易判決處刑，簽移改依通常程
    序審理。
    理  由
一、訊據被告甲○○固供承其為「佳元購物商行」負責人，並在右揭時地擺設如附表
    所示電子遊戲機，該商行未依電子遊戲場業管理條例之規定向主管機關辦理電子
    遊戲場業之營利事業登記之事實；被告乙○○亦供承為警查獲當時正在「佳元購
    物商行」看管之事實；被告戊○○對於查獲時正在現場把玩電子遊戲機之事實，
    亦不否認，並有扣案如附表所示電子遊戲機五台及機具內之賭資八千一百八十元
    、現場照片四幀可資佐證。被告甲○○雖矢口否認有何違反電子遊戲場業管理條
    例、賭博犯行，辯稱：伊所擺設之電子遊戲機並未開始營業，且不得兌換現金，
    警訊時係為配合警方，始供承可兌現金云云；被告乙○○、戊○○亦均矢口否認
    有何賭博犯行，被告乙○○辯稱：並未兌換硬幣予被告戊○○，亦不知可否兌換
    現金云云；被告戊○○辯稱：把玩電動機具時並不知可否兌換現金，警訊時係因
    警員不相信，始供承可兌換現金云云。惟查：
(一)、被告甲○○所擺設之電子遊戲機，在賭客把玩後所贏得之分數，可得兌換現金
      之事實，分據被告被告甲○○、戊○○於警訊時供述明確，而被告甲○○、戊○○之上開自白，完全係出於其等自由意思，其二人並非應警員之要求回答等
      情事，業據證人即台中縣警察局霧峰分局警員己○○、丁○○於本院九十年二
      月七日審理時結證屬實，足見上開自白，確係出於任意，而非警察以不正方式
      取得無疑，自不容其等嗣後任意翻異前詞，否認其真實性。並堪認定被告甲○○所擺設供不特定人把玩之電子遊戲機，賭客所贏得之分數，確可兌換現金，
      又被告戊○○亦係以不確定之輸贏博取分數，欲以之兌換現金而在場賭玩之事
      實。
(二)、警方人員至「佳元購物商行」查察時，係自如附表所示電子遊戲機內扣得八千
      一百八十元之賭資，此有扣案之賭資可憑；又如附表所示電子遊戲機並無退幣
      設計，被告甲○○購買機具時其內並無硬幣之事實，亦據被告甲○○於本院九
      十年八月一日審理時陳明，則被告甲○○所擺設如附表所示電子遊戲機，在購
      買時機具內既無硬幣，且該機具亦無退幣設計，自無須事先放入硬幣以供兌換
      ，是被告甲○○如尚未開始營業，何以機具內會有大量之硬幣，而從查獲當時
      機具內有大量硬幣之情況證據所示，被告甲○○所擺設之電子遊戲機早已開始
      營業，並已有多人前往賭玩無疑。
(三)、為警查獲當天，被告甲○○係因有事外出，始委託至該處探視女兒之被告乙○○代為看管之事實，業據被告乙○○於本院九十年一月十七日、同年二月七日
      、同年四月十八日審理時供述明確；又被告戊○○至「佳元購物商行」賭玩時
      ，曾事先向被告乙○○兌換得五百元硬幣之事實，亦據被告戊○○於警訊時供
      述綦詳，顯見被告乙○○確係於被查獲當天，受被告甲○○之託代為看管並為
      賭客兌換硬幣及現金，與被告甲○○就賭博行為有犯意聯絡與行為分擔。其次
      ，綜觀卷內證據及本院調查所得，被告乙○○除在被告戊○○前往賭玩時，有
      在場看管及兌換硬幣之行為外，並無其他證據可資證明被告乙○○在其他不特
      定賭客賭玩時曾在場看管，是本院僅認定被告乙○○有一次賭博之犯罪事實。
(四)、電子遊戲場業管理條例於八十九年二月三日經總統公布施行，於同年月五日生
      效，該條例第一條明示：「為管理電子遊戲場業，並維護社會安寧，善良風俗
      、公共安全及國民身心健康，特設定本條例」，足見其立法目的之一即在於管
      理電子遊戲場業。而所謂電子遊戲場業，依該條例第二條規定，係指設置電子
      遊戲機供不特定人益智娛樂之營利事業。換言之，僅須設置電子遊戲機供人娛
      樂以營利者，即屬電子遊戲場業管理條例所指之電子遊戲場業，其規模如何則
      非所問，此由經濟部八十九年六月三十日經八九商字第八九○一八五三六號函
      示自明。再者，依該條例第十六條之規定，非電子遊戲場業之其他營利事業，
      不得就其營業場所，供他人設置電子遊戲機營業，如違反該條規定，依第二十
      八條規定處行為人新台幣十萬元以上五十萬元以下罰鍰，並限期令其改善。故
      在非電子遊戲場業之其他營利事業場所設置電子遊戲機以營利者，仍屬由該條
      例規範之範疇，益徵該條例所指之電子遊戲場業並不專以設置電子遊戲機供人
      娛樂為限，在非電子遊戲場業之其他營利事業場所設置者仍屬之。是如係在自
      己經營之非電子遊戲場業之營業場所，附帶擺設電子遊戲機供人娛樂者，仍屬
      該條例第三條所指之「設置電子遊戲機供不特定人益智娛樂之營利事業」，依
      該條例第十五條之規定，仍應辦理營利事業登記證後始得營業。亦即所謂電子
      遊戲場業，僅須有設置電子遊戲機供人為益智娛樂者即屬之（該條例第三條）
      ，至其係專以提供電子遊戲機供人娛樂或在非電子遊戲場業之營業場所附帶提
      供電子遊戲機供人娛樂，應非所問。從而在非電子遊戲場業之營業場所（如便
      利超商、保齡球館、泡沫紅茶店、撞球場、檳榔攤‧‧‧等），附帶擺設電子
      遊戲機供人娛樂者，仍須依該條例第十五條之規定辦理營利事業登記證後始得
      擺設，否則，仍應依該條例二十二條論罰。蓋依該條例第二十八條規定，提供
      非電子遊戲場業之其他營利事業之營業場所予他人擺設電子遊戲機仍須處罰，
      如非電子遊戲場業之營利事業人，自行在該營業場所擺設電子遊戲機，未經依
      法登記而不予處罰，顯然輕重失衡，當非該條例管理電子遊戲場業之立法意旨
      。又電子遊戲場業管理條例所稱電子遊戲機，指利用電、電子、電腦、機械或
      其他類似方式操縱，以產生或顯示聲光影像、圖案、動作之遊戲機具，或利用
      上述方式操縱鋼珠或鋼片發射之遊樂機具。但未具影像、圖案，僅供兒童騎乘
      者，不包括在內，電子遊戲場業管理條例第十五條、第三條、第四條第一項分
      別定有明文。雖同條例第四條第二項規定電子遊戲機不得有賭博之設計及裝置
      ，並分類為益智類、鋼珠類、娛樂類。然此僅係規範電子遊戲機不得有賭博之
      設計及裝置，並非有賭博之設計及裝置即非屬電子遊戲機，此參諸同條例第四
      條第一項關於電子遊戲機之定義，僅排除未具影像、圖案，僅供兒童騎乘之機
      種即明。參諸經濟部依電子遊戲場業管理條例第四條第三項規定訂定之電子遊
      戲機分類標準第二條第三款第三目所定之娛樂類電子遊戲機係「其操作結果具
      射倖性，且所得之分數得作為兌換獎品之憑証或作為轉押注使用者屬之」，此
      即與一般所謂「電動賭博機具」特徵相符。足見電子遊戲場業管理條例第四條
      並未認有賭博之設計及裝置之電子遊戲機，非屬電子遊戲機。再觀諸電子遊戲
      場業管理條例第七條所定電子遊戲場業者不得陳列、使用未經中央主管機關評
      鑑分類及公告之電子遊戲機及擅自修改已評鑑分類之電子遊戲機，電子遊戲機
      之機具結構或軟體經修改者，視為新型機種，應即依規定申請檢驗及評鑑分類
      。凡違反同條例第七條第一項之規定者，依同條例第二十二條第三項處負責人
      或行為人新台幣十萬元以上五十萬元以下罰鍰。可知未經中央主管機關評鑑分
      類及公告之電子遊戲機及擅自修改已評鑑分類之電子遊戲機僅屬不得陳列、使
      用之非法電子遊戲機，並非不屬電子遊戲機，其陳列、使用非法電子遊戲機業
      者，亦未被排除而認其非屬電子遊戲場業者。又同條例第二十一條更明定電子
      遊戲場業不得設置電子遊戲場業管理條例施行前已公告查禁之電子遊戲機供人
      娛樂。違反者依同條例第三十五條處罰鍰，並撤銷其公司或營利事業之登記或
      部分登記事項，併將其機具沒入銷燬，其涉有賭博嫌疑者移送司法機關依法辦
      理。益徵有賭博之設計及裝置之遊戲機仍屬電子遊戲場業管理條例所稱之電子
      遊戲機。從而，有賭博之設計及裝置之遊戲機，只要係利用電、電子、電腦、
      機械或其他類似方式操縱，以產生或顯示聲光影像、圖案、動作之遊戲機具，
      或利用上述方式操縱鋼珠或鋼片發射之遊樂機具，且無未具影像、圖案，僅供
      兒童騎乘者之情形，即屬電子遊戲場業管理條例所稱之電子遊戲機，與其是否
      有賭博之設計及裝置無關。如認賭博性電子遊戲機非屬電子遊戲場業管理條例
      所稱之電子遊戲機，則必產生未依電子遊戲場業管理條例規定辦理營利事業登
      記之業者設置經中央主管機關評鑑分類及公告之電子遊戲機時，應依電子遊戲
      場業管理條例第二十二條論罪科刑，反而設置賭博性電子遊戲機供人賭博時，
      不得依電子遊戲場業管理條例論罪科刑。尤其在刑法第二百六十六條第一項之
      普通賭博罪時，更將產生未依電子遊戲場業管理條例規定辦理營利事業登記證
      之業者設置經中央主管機關評鑑分類及公告之電子遊戲機時，應依電子遊戲場
      業管理條例第二十二條論罪科刑（刑責較重），反而設置未經中央主管機關評
      鑑分類及公告之賭博性電子遊戲機供人賭博時，僅依刑法第二百六十六條第一
      項之普通賭博罪論罪科刑（刑責較輕）之不公平現象。「佳元購物商行」經臺
      中縣政府所核准之營業項目為經營日用百貨、菸酒買賣等，並未包括得經營電
      子遊戲場業之記載，有台中縣政府營利事業登記證影本一紙附卷可憑。則「佳
      元購物商行」所核准之營業項目既不包括電子遊戲場業，被告甲○○在受讓該
      商行後，復未依電子遊戲場業管理條例規定辦理營利事業登記，被告甲○○竟
      逕自在該商行內擺設如附表所示電子遊戲機，經營電子遊戲場業，其有違反電
      子遊戲場業管理條例第十五條，關於未辦理營利事業登記，不得經營電子遊戲
      場業之規定，亦至為明確。
(五)、綜前所述，被告三人所辯，均顯係卸責之詞，殊無足採，因而事證明確，被告
      三人之犯行均同堪認定，應予依法論科。
二、核被告甲○○、乙○○、戊○○三人所為，均係犯刑法第二百六十六條第一項前
    段之普通賭博罪。被告甲○○未依電子遊戲場業理條例之規定申請登記營利事業
    登記，經營電子遊戲場業部分，係違反電子遊戲場業管理條例第十五條規定，應
    依同條例第二十二條之未依規定辦理營利事業登記而經營電子遊戲場業罪論處。
    被告甲○○、乙○○二人間就普通賭博罪部分有犯意聯絡及行為分擔，均為共同
    正犯。被告甲○○前後多次賭博犯行，時間緊接，犯罪構成要件相同，顯係基於
    概括犯意為之，為連續犯，應以一罪論，並依刑法第五十六條規定，加重其刑。
    被告甲○○所犯上開二罪間，有方法結果之關係，為牽連犯，應依刑法第五十五
    條之規定，從一重之未依規定辦理營利事業登記而經營電子遊戲場業罪處斷。爰
    審酌被告等人之品行、被告甲○○以電子遊戲機經營電子遊戲場業供人賭博，使
    人易趨遊惰，沉迷賭博，惟其所設置之電子遊戲機數量僅五台、被告乙○○僅係
    臨時受託、被告戊○○在場賭博，助長賭風，及渠等犯罪後均否認犯行之犯後態
    度等一切情狀，各量處如主文所示之刑，並分別就被告甲○○部分諭知易科罰金
    （按刑法第四十一條原規定犯最重本刑為三年以下有期徒刑以下之刑之罪，而受
    六個月以下有期徒刑或拘役之宣告者，得易科罰金，而該法條業經立法院三讀通
    過修正為犯最重本刑為五年以下有期徒刑以下之刑之罪，而受六個月以下有期徒
    刑或拘役之宣告，得易科罰金，並經總統於九十年一月十日以華總一義字第九０
    ００００三八００號公布，於九十年一月十二日起生效，依刑法第二條第一項前
    段規定，應適用裁判時之法律即修正後之刑法諭知易科罰金之折算標準）；另就
    被告乙○○、戊○○部分則諭知易服勞役之折算標準，以示懲儆。扣案如附表所
    示電子遊戲機五台（含ＩＣ板五片）為當場賭博之器具，扣案之賭資八千一百八
    十元，係在上揭電子遊戲機內查獲之賭資，為在賭檯內之財物，不問屬於犯人與
    否，均應依刑法第二百六十六條第二項之規定，宣告沒收。至於扣案之帳冊一本
    ，雖係被告甲○○所有，惟其堅決否認該帳冊係供犯罪所用，本院亦查無其他證
    據可資證明，被告甲○○曾以該帳冊作為犯罪所用，自不得宣告沒收。
三、聲請簡易判決處刑意旨以被告乙○○就被告甲○○所犯未依規定辦理營利事業登
    記而經營電子遊戲場業罪部分之犯行，亦有犯意聯絡及行為之分擔，就此部分之
    犯行亦應論以共同正犯。然查，電子遊戲場業管理條例之立法目的，係為管理電
    子遊戲場業，並維護社會安寧、善良風俗、公共安全及國民身心健康，該條例第
    一條定有明文，由該條例之立法目的觀之，該條例規範、處罰之對象，係以經營
    電子遊戲場業之業者為限，被告乙○○僅係受甲○○之託，臨時看管電子遊戲機
    ，並非實際經營電子遊戲場業之業者，而本案並無積極證據足資證明被告乙○○
    就被告甲○○擺設前開電子遊戲機之經營行為，有犯意之聯絡及行為分擔，尚難
    認被告乙○○就此部分亦屬共同正犯，就此部分依法原應為被告乙○○無罪之諭
    知，惟因公訴人就此部分與前開經論罪科刑之普通賭博罪部分，係以具牽連犯之
    裁判上一罪關係，爰不另為無罪之諭知，附此敘明。
據上論斷，應依刑事訴訟法第四百五十二條、第二百九十九條第一項前段，電子遊戲
場業管理條例第二十二條，刑法第二條第一項前段、第十一條前段、第二十八條、第
五十六條、第二百六十六條第一項前段、第二項、第五十五條、第四十一條第一項前
段、第四十二條第二項，罰金罰鍰提高標準條例第一條前段、第二條，判決如主文。
中      華      民      國      九十      年      八      月  二十二    日
                                      台灣台中地方法院刑事第五庭
                                          法  官  劉長宜
右正本證明與原本無異。
如不服本判決，應於判決送達後十日內向本院提出上訴狀，上訴於臺灣高等法院臺中
分院( 須附繕本 )。
                                          書記官
中      華      民      國      九十      年      八      月  二十七    日
刑法第二百六十六條：
在公共場所或公眾得出入之場所賭博財物者，處一千元以下罰金。但以供人暫時娛樂
之物為賭者，不在此限。
當場賭博之器具與在賭檯或兌換籌碼處之財物，不問屬於犯人與否，沒收之。
電子遊戲場業管理條例第二十二條：
違反第十五條規定者，處行為人一年以下有期徒刑、拘役或科或併科新台幣五十萬元
以上二百五十萬元以下罰金。
附表：
一、宏國花式撞球台二台
二、春秋之星一台
三、麻將台二台


司法院資訊處製作；財團法人民間司法改革基金會備份。
